【裁判字號】    88,訴,508
【裁判日期】    890111
【裁判案由】    清償借款
【裁判全文】
臺灣苗栗地方法院民事判決  八十八年度訴字第五○八號
    原      告  苗栗縣卓蘭鎮農會
    法定代理人  戊○○
    訴訟代理人  己○○
    被      告  丁○○○
                庚○○○
                丙○
                乙○○
    兼  右四人
    訴訟代理人  甲○○        .
右當事人間請求清償借款事件，本院判決如左：
    主      文
被告等應連帶給付原告新臺幣陸拾萬元，並其中(1)新臺幣四十萬元自民國八十五年八月三十
日起至清償日止，按年息百分之十點二五計算之利息，(2)新臺幣二十萬元自民國八十七年十
月十一日起至清償日止按年息百分之十二點零五計算之利息；暨其中新臺幣四十萬元自八十
五年九月三十日起至清償日止、(2)新臺幣二十萬元自八十七年十一月十一日起至清償日止，
逾期六個月以內者，按上開利率百分之十，逾六個月者，按上開利率百分之二十計算之違約
金。
訴訟費用由被告等連帶負擔。
    事      實
甲、原告方面一、聲明：求為判決如主文所示。
二、陳述：
    緣訴外人楮景春（已死亡）分別於民國八十五年七月二十九日及同年四月二十九日，向
    原告借款新台幣（下同）四十萬元及三十萬元，與原告訂立借據，約定借款期限分別至
    八十七年七月二十九日及同年四月二十七日，償還方式自借款日起，按月每月繳納利息
    ，利息各以年息百分之十點二五及百分之十二點零五計算，利率機動調整之，如有遲延
    ，則全部債務視為到期，應即清償，且逾六個月以內者，按上開利率百分之十加付違約
    金，又逾期六個月以上者，按上開利率百分之二十計付違約金，詎該二筆借款到期後，
    訴外人楮景春僅分別繳交至八十五年八月二十九日及八十七年十月十日止之利息，尚欠
    本金各四十萬元及二十萬元，依契約約定，債務視為全部到期，而訴外人楮景春於八十
    五年十月十九日死亡，被告等人均為其繼承人，依法繼承被繼承人楮景春之債務，被告
    等應連帶清償，爰依借貸及繼承之法律關係，訴請被告等連帶給付如主文所示之本息及
    違約金。
三、證據：提出借據、放款明細帳卡影本各二份、繼承系統表一份、戶籍謄本四份為證。
乙、被告方面：
一、聲明：求為判決原告之訴駁回。
二、陳述：
    對被繼承人楮景春借款金額、所欠本息、違約金及被告均為繼承人不爭執，惟表示無力
    清償，希望能和解。
    理      由
一、原告起訴主張：訴外人楮景春（已死亡）分別於八十五年七月二十九日及同年四月二十
    九日，向原告借款四十萬元及三十萬元，與原告訂立借據，約定借款期限分別至八十七
    年七月二十九日及同年四月二十七日，償還方式自借款日起，按月每月繳納利息，利息
    各以年息百分之十點二五及百分之十二點零五計算，利率機動調整之，如有遲延，則全
    部債務視為到期，應即清償，且逾六個月以內者，按上開利率百分之十加付違約金，又
    逾期六個月以上者，按上開利率百分之二十計付違約金，詎該二筆借款到期後，訴外人
    楮景春僅分別繳交至八十五年八月二十九日及八十七年十月十日止之利息，尚欠本金各
    四十萬元及二十萬元，依契約約定，債務視為全部到期，而訴外人楮景春於八十五年十
    月十九日死亡，被告等人均為其繼承人，依法繼承被繼承人楮景春之債務，被告等應連
    帶清償，爰依借貸及繼承之法律關係，訴請被告等連帶給付如主文所示之本息及違約金
    等語；被告則以：對被繼承人楮景春借款金額、所欠本息、違約金及被告均為繼承人不
    爭執，惟表示無力清償，希望能和解等語資為抗辯。
二、按連帶債務之債權人，得對於債務人中之一人或數人或其全體，同時或先後請求全部或
    一部之給付，此在民法第二百七十三條第一項定有明文。故在未清償以前，債權人得向
    連帶債務人之一人或同時或依次，訴請清償其全部；又繼承人對於被繼承人之債務，負
    連帶責任，民法第一千一百五十三條第一項亦有明文。
三、本件原告主張訴外人楮景春向原告借款分別借款四十萬元及三十萬元，尚積欠各四十萬
    元及二十萬元未還之事實，業據其提出借據、放款明細帳卡影本各二份為證，核屬相符
    ，而被告等人對此亦不爭執，堪信原告此部分之主張為真實；又訴外人楮景春於八十五
    年十月十九日死亡，被告等人為其繼承人等情，有戶籍謄本四份及繼承系統表一份為證
    ，而被告等人既未依民法第一千一百五十四條及第一千一百七十四條之規定，為限定繼
    承或拋棄繼承之表示，對於被繼承人何財福之上開借款債務，自應負連帶責任。從而，
    原告本於消費借貸及繼承之法律關係，請求被告等連帶給付如主文第一項所示之本息及
    違約金，即無不合，應予准許。
四、據上論結，本件原告之訴為有理由，依民事訴訟法第八十五條第二項，判決如主文。
中        華        民        國   八十九   年      一       月     十一      日
                                    臺灣苗栗地方法院民事庭
~B法      官  卓進仕
右為正本係照原本作成。
如對本判決上訴，須於判決送達後二十日內向本院提出上訴狀。
~B法院書記官  郭國瑞
中        華        民        國   八十九   年      一       月      十二     日


司法院資訊處製作；財團法人民間司法改革基金會備份。
